臺灣高等法院刑事判決
111年度上訴字第3095號
上  訴  人  臺灣新北地方檢察署檢察官
被      告  葛朕邦



指定辯護人  本院公設辯護人陳德仁
上列上訴人因被告違反毒品危害防制條例案件，不服臺灣新北地
方法院110年度訴字第916號，中華民國111年6月28日第一審判決
（起訴案號：臺灣新北地方檢察署110年度偵字第10848號），提
起上訴，本院判決如下：
    主  文
上訴駁回。               
    理  由
一、經本院審理結果，認第一審判決對被告葛朕邦為無罪之諭知
    ，核無不當，應予維持，並引用第一審判決書記載關於無罪
    部分之證據及理由（如附件）。
二、檢察官上訴意旨以：㈠被告與證人鄧光豪確有於民國109年6
    月12日凌晨12時許以通訊軟體微信使用者名稱000000000聯
    絡，並先相約在家樂福前見面，且依被告供詞可知被告有於
    本案案發時間與鄧光豪談及交易毒品之事。至於被告辯稱其
    是叫當時的女朋友去的乙節是否屬實，從未舉證，原審對此
    應調查之事項，卻未加以調查，亦有未恰。㈡依卷附門號000
    0000000號、0000000000號之申登人資料、行動上網歷程紀
    錄、GOOGLE MAPS列印資料，可知被告及鄧光豪於109年6月1
    2日凌晨12時使用手機之基地台位置均在新北市板橋區，且
    地點與本案家樂福相近。再加上鄧光豪於警詢及偵查中，均
    一再證稱其確實有於上開時地，向被告購買毒品甲基安非他
    命等情，足以證明被告與鄧光豪2人確實有於上開時地見面
    ，並完成毒品甲基安非他命交易之情事。綜上，原審諭知被
    告無罪，所為論斷，實有違證據法則、論理法則及經驗法則
    ，爰依法提起上訴，請將原判決撤銷，更為適當合法之判決
    等語。
三、本院查：
　㈠原判決已就公訴人所提出被告之供述、證人鄧光豪、葛又慈
    （起訴書誤載為葛欣慈）之證述、臺北市政府警察局刑事警
    察大隊北市警刑大移八字第10930103151號刑事案件報告書
    、門號0000000000號、0000000000號之申登人資料、行動上
    網歷程紀錄、GOOGLE MAPS列印資料等證據，詳予調查後，
    說明：鄧光豪於警詢、偵查中就向被告購買甲基安非他命之
    金額、數量等重要交易內容前後供述差距甚大，且鄧光豪於
    109年6月16日為警查獲持有甲基安非他命之各包數量亦與其
    證述購買之毒品數量不符，是鄧光豪遭查獲之毒品或其案件
    之報告書均不足以補強鄧光豪之證述；至葛又慈之證述及上
    開門號之相關資料亦僅得證明在檢察官起訴所指時間，被告
    與鄧光豪所在位置相近，無從證明2人確有見面，縱有見面
    ，亦無足認2人確有為毒品交易，而均不足補強鄧光豪之證
    述，認無證據證明被告有公訴意旨所指販賣第二級毒品犯行
    ，乃對被告為無罪之諭知等語。業已詳予論述對被告為無罪
    諭知之理由，核無不當。
　㈡販賣毒品案件，購毒者所稱向某人買受毒品之指證，不得作
    為有罪判決之唯一證據，仍須調查其他必要之證據，以察其
    是否與事實相符。良以購毒者供出毒品來源，因而查獲其他
    正犯或共犯者，法律規定得減輕或免除其刑，其有為邀輕典
    而為不實之陳述之可能，是購毒者供述之憑信性本不及於一
    般人，則其所證向某人購買毒品之供述，必須有補強證據，
    以擔保其供述之真實性。所謂補強證據，係指購毒者之指證
    外，其他足以證明其關於毒品交易供述真實性之別一證據而
    言，必須與毒品交易之供述具有相當程度之關聯性，足使一
    般人對其供述無合理之懷疑存在，而得確信其為真實者，始
    足當之。本件綜合鄧光豪警詢、偵查中之證述及其於109年6
    月16日為警查獲扣案之毒品重量（見他卷第10至12、38至39
    頁），鄧光豪就其與被告間交易甲基安非他命所涉之價金、
    重量不僅有新臺幣（下同）2萬5,000元與9,000元、16.67公
    克（2萬5,000元1,500元/克≒16.67【四捨五入】）與6公克
    之重大差異；且依鄧光豪所稱其為警查獲合計16.82公克（6
    .94＋4.41＋1.85＋3.62）之甲基安非他命均係其向被告購得經
    多次施用後剩餘者，相較於其以上警詢、偵查所述之交易數
    量16.67公克、9公克，不問何次交易數量屬實均不可能在多
    次施用後仍剩餘16.82公克。是鄧光豪歷次陳述彼此間有重
    大歧異之瑕疵，又無任何證據可以補強其何次證述之交易細
    節方係屬實，被告復否認有何販賣甲基安非他命予鄧光豪之
    情。則檢察官上訴仍糾結於被告在公訴意旨所指時間、地點
    應有與鄧光豪見面、被告未舉證證明其辯稱是由女友前往與
    鄧光豪見面屬實等節，完全未就如何釐清鄧光豪上開證述之
    瑕疵有所舉證，難認檢察官已盡其舉證之責。
　㈢被告前於偵查中均否認販賣毒品及曾於109年6月12日以微信
    與鄧光豪聯繫之情（見偵卷第112頁、偵緝卷第54頁正反面
    ），嗣雖於原審審理中供述：當天有與鄧光豪約在新北市板
    橋區家樂福板橋店見面，但我沒有去，之前交易的模式是有
    時候我找他拿，有時候他找我拿，我知道他找我是要講毒品
    交易的事，我就叫我女朋友去，後來沒有交易成功；我們有
    事都是當面講，鄧光豪說要碰面，我就請我當時女朋友去跟
    鄧光豪碰面看他要幹嘛，我忘記是我打給鄧光豪還是鄧光豪
    直接跟我女朋友通聯，我女朋友去的時候並沒有帶毒品，鄧
    光豪到了說要跟我買毒品、要欠款，我就拒絕等語（見原審
    卷第100至101、155頁），復於本院審理中供稱：鄧光豪跟
    我聯絡，沒有說要幹嘛，只有說要碰面，我沒有去，我是叫
    我當時的女朋友去，鄧光豪說想要拿毒品，沒有說到數量，
    說要用欠的，我沒有理他，我一開始就沒有要賣他的意思等
    語（見本院卷第123頁）。被告仍否認親自與鄧光豪見面、
    交易甲基安非他命等節，遑論其所述與鄧光豪聯繫、見面之
    過程亦顯然與鄧光豪先前歷次證述不一，是仍不足與鄧光豪
    證述互為補強。　
　㈣按刑事訴訟法第161條第1項規定：檢察官就被告犯罪事實，
    應負舉證責任，並指出證明之方法。因此，檢察官對於起訴
    之犯罪事實，應負提出證據及說服之實質舉證責任。倘其所
    提出之證據，不足為被告有罪之積極證明，或其指出證明之
    方法，無從說服法院以形成被告有罪之心證，基於無罪推定
    之原則，自應為被告無罪判決之諭知。原判決就檢察官所提
    卷內證據，逐一剖析，參互審酌，仍無從獲得被告被訴販賣
    第二級毒品有罪之心證，已記明認定之理由，且所為論斷亦
    難認有違背經驗法則、論理法則，或有其他違背法令之情形
    ，自不容任意指為違法。故檢察官提起上訴，仍執前詞指摘
    原判決，就原審依職權為證據取捨及心證形成之事項，反覆
    爭執，復未提出其他適於證明被告確有公訴意旨所指販賣第
    二級毒品犯行之積極證據，供本院調查審酌，其上訴為無理
    由，應予駁回。
據上論斷，應依刑事訴訟法第373條、第368條，判決如主文。
本案經臺灣新北地方檢察署檢察官王堉力提起公訴，同署檢察官
詹啓章提起上訴，臺灣高等檢察署檢察官蔡顯鑫到庭執行職務。
中　　華　　民　　國　　111 　年　　10　　月　　11　　日
                  刑事第二庭    審判長法　官  遲中慧  　
                                      法　官  顧正德
                                      法　官  黎惠萍
以上正本證明與原本無異。
檢察官如不服本判決，應於收受送達後20日內向本院提出上訴書
狀，惟須受刑事妥速審判法第9條限制。其未敘述上訴之理由者
，並得於提起上訴後20日內向本院補提理由書(均須按他造當事
人之人數附繕本)「切勿逕送上級法院」。
刑事妥速審判法第9條：
除前條情形外，第二審法院維持第一審所為無罪判決，提起上訴
之理由，以下列事項為限：
一、判決所適用之法令牴觸憲法。
二、判決違背司法院解釋。
三、判決違背判例。
刑事訴訟法第 377 條至第 379 條、第 393 條第 1 款之規定，
於前項案件之審理，不適用之。
                                      書記官  楊筑鈞
中　　華　　民　　國　　111 　年　　10　　月　　11　　日
附件：
臺灣新北地方法院刑事判決
110年度訴字第916號
公　訴　人　臺灣新北地方檢察署檢察官
被　　　告　葛朕邦　
　　　　　　　　　　
　　　　　　　　　　
　　　　　　　　　　
　　　　　　　　　　
                    
選任辯護人　蘇恆進律師（法扶律師）　　　　　
上列被告因違反毒品危害防制條例案件，經檢察官提起公訴（11
0年度偵字第10848號），本院判決如下：
    主  文
葛朕邦無罪。 
    理  由
壹、公訴意旨及其論據：
一、公訴意旨略以：被告葛朕邦明知甲基安非他命係毒品危害防
    制條例第2條第2項第2款明定之第二級毒品，依法不得販賣
    ，竟基於販賣第二級之犯意，於民國109年6月12日凌晨12時
    許，以微信使用者名稱000000000與鄧光豪聯絡，相約在新
    北市板橋區家樂福板橋店（下稱本案家樂福）前，以新臺幣
    （下同）9,000元之價格，販賣甲基安非他命6公克予鄧光豪
    。因認被告涉犯毒品危害防制條例第4條第2項之販賣第二級
    毒品罪嫌等語。
二、檢察官認被告涉犯上開罪嫌，無非以：被告於警詢、偵查中
    之供述、證人鄧光豪於警詢及偵查中之證述、證人即被告之
    姊葛又慈（起訴書誤載為葛欣慈）於偵查之證述、臺北市政
    警察局刑事警察大隊北市警刑大移八字第10930103151號刑
    事案件報告書、門號0000000000號、0000000000號之申登人
    資料、行動上網歷程紀錄、GOOGLE MAPS列印資料作為主要
    論據。
貳、按犯罪事實應依證據認定之，無證據不得認定犯罪事實；不
    能證明被告犯罪者，應諭知無罪之判決，刑事訴訟法第154
    條第2項、第301條第1項分別定有明文。又認定不利於被告
    之事實，須依積極證據，苟積極證據不足為不利於被告事實
    之認定時，即應為有利於被告之認定，更不必有何有利之證
    據；認定犯罪事實所憑之證據，雖不以直接證據為限，間接
    證據亦包括在內，然而無論直接或間接證據，其為訴訟上之
    證明，須於通常一般之人均不致有所懷疑，而得確信為真實
    之程度者，始得據為有罪之認定，若其關於被告是否犯罪之
    證明未能達此程度，而有合理性懷疑之存在，致使無從形成
    有罪之確信，根據「罪證有疑，利於被告」之證據法則，即
    不得遽為不利於被告之認定。而事實之認定，應憑證據，如
    未能發現相當證據，或證據不足以證明，自不能以推測或擬
    制之方法，以為裁判之基礎。而檢察官就被告犯罪事實，應
    負舉證責任，並指出證明之方法，刑事訴訟法第161條第1項
    定有明文。故檢察官對於起訴之犯罪事實，應負提出證據及
    說服之實質舉證責任，倘其所提出之證據，不足為被告有罪
    之積極證明，或其指出證明之方法，無從說服法院以形成被
    告有罪之心證，基於無罪推定原則，自應為被告無罪判決之
    諭知。又施用毒品者，其所稱毒品來源之供述，須補強證據
    以擔保其供述之真實性。良以施用毒品者其供述之憑信性本
    不及於一般人，況施用毒品者其供出來源，因而破獲者，法
    律復規定得減輕其刑，其有為偵查機關誘導、或為邀輕典而
    為不實之陳述之可能，其供述之真實性自有合理之懷疑。而
    茲所謂補強證據，指其他有關證明施用毒品者毒品取得之供
    述真實性之相關證據而言，必須與施用毒品者關於毒品來源
    之供述，具有相當程度之關連性，而足使一般人對此並無合
    理之懷疑存在，而得確信其為真實，始足當之（最高法院94
    年度台上字第2033號、100年度台上字第6432號判決要旨參
    照）。
參、訊據被告堅決否認有何違反毒品危害防制條例第4條第2項之
    販賣第二級毒品犯行。被告及其辯護人辯稱如下：
一、被告略辯以：伊於當日有與鄧光豪約在本案家樂福，但伊是
    叫當時的女朋友去的，鄧光豪說要欠錢買毒品，伊當日並未
    與鄧光豪交易毒品。
二、辯護人略辯以：卷內僅有購毒者鄧光豪之證述，且其證述前
    後有出入，應係之前交易之挾怨報復，並無證據足資證明當
    時確有發生交易之實情。
肆、本院之判斷：　　　　　　　
一、被告與鄧光豪為朋友，於109年6月12日凌晨12時許有以通訊
    軟體微信使用者名稱000000000與鄧光豪聯絡，並先相約在
    本案家樂福前見面之事實，為被告於本院中坦承不諱（見本
    院卷第103頁），核與鄧光豪於警詢及偵查之證述相符【109
    年度他字第8174號卷（下稱他字卷）第11頁、第38、39頁】
    ，應堪認定。
二、證人鄧光豪先於警詢時證稱：伊於109年6月12日凌晨12時，
    向綽號阿邦的男子，在新北市板橋區三民路家樂福前，以1
    公克1,500元購得，共25,000元之安非他命，阿邦就是葛正
    邦等語（見他字卷第11頁），於偵查中改稱：毒品係向葛正
    邦買的，當時買了6克，1克1,500元，總共9,000元等語（見
    他字卷第38頁反面），可見證人鄧光豪固證稱有於如公訴意
    旨所示時間、地點向被告購買甲基安非他命，然就毒品重要
    之交易內容即金額及數量前後證詞反覆，差距甚大，則其證
    述是否可信，已非無疑。至於臺北市政警察局刑事警察大隊
    北市警刑大移八字第10930103151號刑事案件報告書固得證
    明證人鄧光豪於109年6月16日遭查獲持有甲基安非他命之事
    實，然證人鄧光豪被查獲時共持有4包甲基安非他命，毛重
    分別為6.94公克、4.41公克、1.85公克、3.62公克，有扣押
    物品目錄表在卷（見他字卷第21頁）可佐，而證人鄧光豪亦
    於偵查中證稱：查獲4包毒品係先後購買用剩的等語（見他
    字卷第38頁反面），是證人鄧光豪遭查獲時（109年6月16日
    ），除已距離公訴意旨認定與被告交易日期（109年6月12日
    ）時隔4日之久外，其查扣之毒品之各包數量，亦均與證人
    鄧光豪所稱向被告購買毒品數量不符，該查扣之毒品，除證
    人鄧光豪證述外，亦無證據足認係與被告購買，則上開查扣
    之毒品或刑事案件報告書均不足以補強證人鄧光豪之證述。
三、又證人葛又慈於偵查中之證述固得證明門號0000000000號門
    號係以其名義申辦，實際上由被告使用一節，而被告於本案
    中亦不爭執該門號確為其所使用（見本院卷第101頁）；又
    卷附門號0000000000號、0000000000號之申登人資料、行動
    上網歷程紀錄、GOOGLE MAPS列印資料（見他字卷第47頁、
    第49頁、第56頁），固得證明被告及證人鄧光豪於109年6月
    12日凌晨12時使用手機之基地台位置均在新北市板橋區，且
    地點與本案家樂福相近，然此僅得證明公訴意旨所載之時、
    地，被告與證人鄧光豪所在位置相近，尚無從證明雙方確有
    見面，或縱二人確有見面，亦無證據足認其等見面時確有為
    上開毒品交易之事實，是上開證據均不足以作為證人鄧光豪
    證述之補強。　　　　　　　　
伍、綜上所述，證人鄧光豪固於警詢及偵查中證稱於公訴意旨所
    指時間、地點向被告購買甲基安非他命，惟姑不論證人鄧光
    豪就重要之交易金額、數量前後供詞不一，卷內亦欠缺補強
    證據以擔保其證述之真實性之情形下，自難逕採為被告論罪
    科刑之基礎。此外，復無其他積極證據可供參佐，本院因而
    無從形成被告犯販賣第二級毒品之確信，依據「罪證有疑，
    利於被告」之證據法則，應為被告有利之認定。本犯罪既屬
    不能證明，爰依法為無罪之諭知。
據上論斷，應依刑事訴訟法第301條第1項，判決如主文。
本案經檢察官王堉力偵查起訴，檢察官詹啟章到庭執行職務。　
中　　華　　民　　國　　111 　年　　6 　　月　　28　　日
                  刑事第十九庭  審判長法　官  許博然
　　　　　　　　　
　　　　　　　　　                    法  官  王國耀
　　　　　　　　　
　　　　　　　　　                    法  官  洪韻婷
上列正本證明與原本無異。
如不服本判決，應於判決送達後20日內敘明上訴理由，向本院提
出上訴狀 (應附繕本) ，上訴於臺灣高等法院。其未敘述上訴理
由者，應於上訴期間屆滿後20日內向本院補提理由書「切勿逕送
上級法院」。
                                      書記官  吳依磷
中　　華　　民　　國　　111 　年　　6 　　月　　28　　日